臺灣高雄地方法院民事判決　　　　　　　95年度訴字第4465號
原　　　告　乙○○
被　　　告　甲○○○
當事人間確認房屋所有權事件，本院於民國95年5月9日言詞辯
論終結，判決如下：
  主  文
原告之訴駁回。
訴訟費用由原告負擔。
    事實及理由
一、原告主張：坐落高雄市○○區○○段209 地號土地（下稱系
    爭土地）上有建物2 間，即門牌號碼高雄市旗津區實踐里北
    汕尾巷60之31號（下稱系爭建物Ｂ）及門牌號碼為高雄市旗
    津區實踐里北汕尾巷60之31號附1 （下稱系爭建物Ａ），其
    中系爭建物Ｂ經地政機關辦理保存登記，然原告已於民國62
    年11月26日因繼承其父梁永康之遺產而取得2 間建物所有權
    。詎被告竟於95年8 月8 日利用原告之母即訴外人林蔣小花
    （已歿）重病之際，自為代理人，代理林蔣小花向高雄市鼓
    山區稅捐稽徵處申報稅籍，並續辦理稅籍變更為被告之名義
    ，原告自得依民事訴訟法第247 條規定訴請確認房屋所有權
    存在。為此，爰依民法繼承之法律關係提起本訴等情。聲明
    ：確認原告就坐落高雄市○○區○○段209 地號土地上之建
    物，即門牌號碼高雄市旗津區實踐里北汕尾巷60之31號附1
    如附件附圖所示房屋之所有權存在。
二、被告則以：系爭建物係被告向林蔣小花購買的，買賣價金新
    台幣（下同）62萬元則是交給林蔣小花的哥哥蔣乃兒，當時
    林蔣小花的女兒陳梁台芳也在場等語資為抗辯。並聲明：原
    告之訴駁回。
三、兩造不爭執及爭執之事項：
  (一)不爭執事項：
    1.95年8 月8 日林蔣小花以買賣為由讓與系爭建物Ａ給被告
      。
    2.系爭建物Ａ位置面積如高雄市政府地政處鹽埕地政事務所
      （下稱鹽埕地政事務所）於96年3 月20日勘測如附件所示
      複丈成果圖。
  (二)爭執之事項：
    1.系爭建物Ａ之原始起造人為何人？
    2.原告主張確認系爭建物Ａ之所有權，有無理由？
四、本院之判斷意見如下：
  (一)系爭建物Ａ之原始起造人為何人？經查，
    1.原告主張系爭土地上之系爭建物Ｂ，係原告於62年11月26
      日繼承其父梁永康之遺產而取得所有權，並提出高雄市房
      屋稅籍登記表（見本院卷第10頁）為證，固為被告不爭執
      ，堪信屬實。然查，同樣坐落在系爭土地上則尚有系爭建
      物Ａ，二棟建物，坐落在同一筆土地上，有原告提出之房
      屋標示查丈記錄（見本院卷第11頁）及鹽埕地政事務所土
      地複丈成果圖（見本院卷第60頁）在卷可佐，而二棟建物
      房屋之稅籍號碼不同，系爭建物Ａ房屋之稅籍為
      00000000000 號，系爭建物Ｂ房屋之稅籍為00000000000
      號，有系爭建物Ａ（見本院卷第55頁）及系爭建物Ｂ之房
      屋稅籍（見本院卷第9 頁）在卷可參，又二棟建物各有獨
      立進出鐵門，並有本院現場履勘筆錄（見本院卷第58頁）
      在卷可稽，足見系爭建物Ａ及系爭建物Ｂ係屬兩個獨立之
      不動產。
    2.按自己建築之房屋，與依法律行為而取得者有別，縱使不
      經登記，亦不在民法第758 條所謂非經登記不生效力之列
     （ 最高法院41年台上字第1039號判例參照）。故苟有自己
      出資建築之事實，均能原始取得建築物之所有權。系爭建
      物Ａ係未經辦理保存登記之磚造水泥建物，固為兩造不爭
      執。然查，系爭建物Ａ為林蔣小花所出資興建之事實，則
      經證人蔣乃兒即林蔣小花之兄到庭證稱：系爭建物Ａ是林
      蔣小花蓋的，房子蓋好後是林蔣小花在住，後來因為林蔣
      小花與被告要買賣，委託伊辦理，雙方有簽買賣契約（見
      本院卷第17頁）等語。核與證人陳梁台芳即林蔣小花之女
      兒證述：系爭建物Ａ是林蔣小花所蓋，蓋房子時伊尚住在
      該處（見本院卷第17頁）等語相符一致。足認系爭建物Ａ
      確係林蔣小花原始起造，復有高雄市稅捐稽徵處鼓山分處
      函以系爭建物Ａ房屋之納稅義務人甲○○○之前手為林蔣
      小花之函文在卷可佐，執此，依前揭說明，系爭建物Ａ係
      由林蔣小花出資興建並原始取得系爭房屋Ａ之所有權無訛
      。再證人丙○○即代辦系爭建物Ａ買賣代書證稱：因為蔣
      小花與被告要買賣，委託伊辦理，雙方有簽買賣契約（見
      本院卷第35頁）等語明確。亦核與證人蔣乃兒及證人陳梁
      台芳證述系爭建物Ａ確係由林蔣小花賣予被告等情稽核無
      誤，復有系爭建物Ａ不動產買賣契約書、所有權移轉契約
      書、房屋稅籍證明書、契稅繳款書、房屋稅繳款屋（見本
      院卷第41-47 頁）在卷足稽，則系爭建物Ａ確已由原始起
      造人林蔣小花依買賣關係讓與系爭建物Ａ之事實上處分權
      予被告，洵堪認定。原告主張依繼承梁永康遺產取得所有
      權云云，尚屬無據，即非可採。
  (二)原告主張確認系爭建物Ａ之所有權，有無理由？
      按系爭房屋乃未經保存登記之房屋，無法以地政機關之登
      記為所有權認定之依據。況房屋納稅義務人並非即為房屋
      之所有權人繳納房屋稅之收據，並非即為房屋所有權之證
      明，亦有最高法院40年台上字第126 號判例意旨可供參照
      。原告既不能證明系爭建物Ａ確係其先父梁永康原始興建
      ，而由其繼承取得，則空以系爭建物Ｂ之房屋之稅籍及房
      屋稅籍登記表（見本院卷第9-10頁）據而請求確認系爭建
      物Ａ所有權存在，自難謂正當。
五、綜上所述，本件系爭建物Ａ既係林蔣小花原始起造，並業於
    生前即95年8 月11日以62萬元代價賣予被告；從而，原告以
    其依繼承梁永康遺產而取得所有權，請求確認就系爭建物Ａ
    房屋有所有權存在，為無理由，應予駁回。
六、因本案事證已臻明確，兩造其餘主張陳述及所提之證據，均
    與本件判決結果無涉，毋庸再予審酌，附此敘明。
七、結論：原告之訴為無理由，依民事訴訟法第78條，判決如主
    文。
中　　華　　民　　國　　96　　年　　5 　　月　　31　　日
                  民事第五庭  法　官　陳銘珠
以上正本證明與原本無異。
如對本判決上訴，須於判決送達後20日內向本院提出上訴狀，同
時表明上訴理由（原判決所違背之法令及其具體內容或依訴訟資
料可認為原判決有違背法令之具體事實）；如已於本判決宣示後
送達前提起上訴者，應於判決送達後10日內補具上訴理由（均須
按他造當事人之人數附繕本）。
中　　華　　民　　國　　96　　年　　5 　　月　　31　　日
                              書記官  曾瓊玉
